【裁判字號】    89,易,1028
【裁判日期】    890613
【裁判案由】    侵占
【裁判全文】
臺灣臺北地方法院刑事判決                        八十九年度易字第一二八號
    公  訴  人  臺灣臺北地方法院檢察署檢察官
    被      告  甲○○
右列被告因侵占案件，經檢察官提起公訴（八十九年度調偵字第二五號），本院判決
如左：
    主  文
甲○○無罪。
    理  由
一、公訴意旨略以：被告甲○○於民國八十六年三月二十五日向位於臺北市○○區○
    ○路三段六巷一號七、八樓之告訴人合堂交通事業股份有限公司租用計程車無線
    電機台一台，約定每月服務費（租金）為新臺幣（下同）一千五百元，竟意圖為
    自己不法之所有，自八十七年三月間起即拒繳租金，並將該無線電機台據為己有
    ，雖經告訴人公司一再以電話催促還機，並以存證信函通知解除契約，要求還機
    ，惟被告均置之不理，至今仍將該機台據為己有，因認被告涉有刑法第三百三十
    五條第一項之侵占罪嫌。
二、按犯罪事實，應依證據認定之，無證據不得推定其犯罪事實。又不能證明被告犯
    罪者，應諭知無罪之判決，刑事訴訟法第一百五十四條、第三百零一條第一項分
    別定有明文。次按告訴人之告訴，係以使被告受刑事訴追為目的，是其陳述是否
    與事實相符，仍應調查其他證據以資審認；又刑法上之侵占罪，須持有人變易其
    原來之持有意思而為不法所有之意思，始能成立，如僅將持有物延不交還或其他
    原因致一時未能交還，既缺乏主觀要件，即難據以該罪相繩，最高法院著有五十
    二年台上字第一三○○號、六十八年台上字第三一四六號判例可資參照。
三、訊據被告甲○○固不否認有於右揭時、地向告訴人公司租用系爭無線電機台，及
    自八十七年三月間起未再繳納租金，亦未將該機台返還告訴人公司，惟堅決否認
    有何侵占犯行，辯稱：伊後來沒有駕駛計程車為業，遂將該機台放置家中，因而
    忘記將之歸還告訴人公司，二年後某日，收到告訴人公司所寄存證信函，始想起
    此事，然告訴人公司要求伊一次清償二年租金，伊因沒有那麼多錢，才未立即歸
    還該機台，且該無線電機台必須透過告訴人公司才能使用，無轉售價值，伊侵占
    何用等語。
四、本件公訴人認被告涉有右揭罪嫌，無非係以告訴人公司之指述及八十八年七月十
    六日所發催促被告還機之存證信函為其主要論據。惟查系爭無線電機台必須透過
    告訴人公司才能使用，如遭停機，該機台形同廢鐵，無任何轉售之價值，及因被
    告不繳租金，亦不還機台，告訴人始告訴被告侵占等情，業據告訴代理人林雙傑
    於本院審理中陳述明確，又告訴代理人白冠傑於偵查中陳稱依照兩造契約約定，
    未繳租金之第二個月起便可停機，且因被告至今尚未歸還系爭機台，故租金仍照
    算等語，並有合約書影本在卷可參，足認被告辯稱其係因無足夠之錢清償近兩年
    之租金，始未在收受存證信函後，即將機台返還，且該機台並無轉售價值，其實
    無侵占之動機等語，堪以採信。況被告業與告訴人達成和解，被告願分期償還積
    欠告訴人之租金，告訴人亦同意撤回侵占案之告訴，此有和解書附卷可稽。是被
    告僅係遲延未將系爭機台返還告訴人，尚難以此遽認被告有將該機台據為己有之
    犯意。綜上所述，公訴人所舉之證據尚不足以證明被告確有侵占犯行。此外又查
    無其他積極之證據，足認被告確有公訴人所指之犯行，不能證明被告犯罪，依法
    應諭知無罪之判決。
據上論斷，應依刑事訴訟法第三百零一條第一項判決如主文。
本案經檢察官劉雪惠到庭執行職務
中      華      民      國      八十九      年      六      月    十三  日
                                      臺灣臺北地方法院刑事第四庭
                                          法  官  金  學  坪
右正本證明與原本無異。
如不服本判決，應於判決送達後十日內，向本院提出上訴狀。
                                          書記官  孫  捷  音
中      華      民      國      八十九      年      六      月    十六  日


司法院資訊處製作；財團法人民間司法改革基金會備份。
